【裁判字號】    89,易,1278
【裁判日期】    890628
【裁判案由】    竊盜
【裁判全文】
臺灣板橋地方法院刑事判決                        八十九年度易字第一二七八號
    公  訴  人  臺灣板橋地方法院檢察署檢察官
    被      告  甲○○
右列被告因竊盜案件，經檢察官提起公訴（八十九年度偵字第三四一六號），本院判
決如左：
    主      文
甲○○無罪。
    理      由
一、公訴意旨略以：被告甲○○意圖為自己不法之所有，於民國八十九年二月九日二
    十一時三十分許之夜間，侵入乙○○位於臺北縣中和市○○路五十一之一號三樓
    住處，竊取乙○○所有之棉被二件、床頭音響一部及香水十瓶等物，嗣經乙○○
    發覺始報警查獲，因認被告甲○○涉犯刑法第三百二十一條第一項第一款之加重
    竊盜罪嫌。
二、按犯罪事實應依證據認定之，無證據不得推定其犯罪事實；又不能證明被告犯罪
    者，應諭知無罪之判決；刑事訴訟法第一百五十四條、第三百零一條第一項分別
    定有明文。又犯罪事實之認定，應憑真實之證據，倘證據是否真實尚欠明確，自
    難以擬制推測之方法，為其判斷之基礎；而認定犯罪事實之證據係指足以認定被
    告確有犯罪行為之積極證據而言，該項證據自須適合於被告犯罪事實之認定，始
    得採為斷罪資料（參照最高法院五十三年臺上字第六五六號、二十九年上字第三
    一○五號判例）。且刑事訴訟上證明之資料，無論其為直接或間接證據，均須達
    於通常一般之人均不致有所懷疑，而得確信其為真實之程度，始得據為有罪之認
    定，若其關於被告是否犯罪之證明未能達此程度，而有合理懷疑之存在，致使無
    從形成有罪之確信，根據「罪證有疑，利於被告」之證據法則，即不得遽為不利
    被告之認定（參照最高法院七十六年度臺上字第四九八六號判例）。其以情況證
    據（即間接證據）斷罪時，尤須基於該證據在直接關係上所可證明之他項情況事
    實，本乎推理作用足以確證被告有罪，方為合法，不得徒憑主觀上之推想，將一
    般經驗上有利被告之其他合理情況逕予排除（參照最高法院三十二年上字第六十
    七號判例）。
三、本件公訴人認被告甲○○涉嫌上揭犯行，無非係以被害人乙○○於警訊中之指述
    ，並有臺北縣警察局贓物認領保管單一紙、照片五幀附卷足稽為其論斷依據；惟
    訊據被告甲○○固坦承於八十九年二月九日晚上至臺北縣中和市○○路五十一之
    一號七樓應邀飲酒，而嗣經警員於地下室發覺等情，惟否認有被訴之竊盜犯行，
    辯稱：酒後所發生之事情已無印象，但應非其所竊，因其並不需要上開物品，且
    若係偷竊，斷無將該等物品丟壞之理等語。經查：（一）質之被害人乙○○於本
    院證稱：「（八十九年二月九日下午九時三十分你住處是否遭竊？經過情形如何
    ？）是。當天經家人通知，我是住在中和市○○路五十一之一號二、三樓，回家
    後我發現東西被放在一樓。我就去警局作筆錄，我沒有看到被告，在警局時才看
    到被告，被告身上香味、酒味很重。該香水味是我被偷的香水。」、「（當天如
    何發現被竊？）整棟樓都有聽到砸東西的聲音。整棟大樓都有香水味，好幾天沒
    有散去。」、「（被告身上的香水味是直接噴上去的嗎？）沒有辦法分辨是噴上
    去或是因為該處有香水而身上透過空氣沾到。」、「（在警察局為什麼說二樓、
    三樓窗戶被破壞進入房間？）我是聽家人、鄰居說的。其實不可能這樣。二樓窗
    戶本來是往外開，三樓丟東西下來，打破二樓窗戶的。」等語；另於地下室發現
    被告之警員張榮欽亦到庭證稱：「（經過情形如何？）接獲民眾報案，我到現場
    時發現東西被丟到一樓後空地，就循著歹徒可能逃逸的路線去找，後來看到被告
    醉倒在地下室。東西部分在棉被上，部分在地上，到該畸零地的門是關著的，我
    們去時才打開的。我們去三樓被害人房間時門是開的，我們帶被告到樓下問管理
    員，有人說被告是他的朋友，且被告與他們一起喝酒。被告的朋友說可能被告誤
    闖進去的。」、「（被告當天是否醉得不省人事？）是。被告是有辦法走路，但
    不是走的很穩。」、「（被告身上的香水味是直接噴上去的嗎？）無法分辨。」
    等語（以上證詞俱見本院八十九年五月十二日訊問筆錄），由以上證詞足徵：（
    一）被害人係事後返家始發見本案「失竊」之物被丟棄於一樓後空地－畸零地（
    此亦有該等物品棄置現場照片附於偵查卷第十一頁、第十二頁足佐）。（二）被
    害人及查獲之警員亦無從分辨被告身上之香水味是直接潑灑或經由空氣沾染，僅
    因於該幢大樓地下室發現已酒醉之被告（於當日二十二時十分許被告經警測得之
    吐氣所含酒精濃度為每公升○‧六六毫克，此有附於偵卷第九頁之酒精濃度測試
    表一紙足稽），乃認被告竊取被害人家中之物品（香水、棉被、音響），據此，
    則被告是否真有侵入被害人家中本屬有疑；況且，縱然被告真有進入被害人家中
    ，惟據證人陳美華結證稱：「（當天經過情形如何？）是我的公公也就是劉沅堂
    的表哥生日，請被告到家裡來，那棟大樓有十二層，我公公在七樓，我們阿媽家
    在五樓，被告可能走錯了，當天被告離開時，我有看到，他要送朋友出去。我就
    在裡面等，怎麼那麼久還沒有進來，後來就聽到乒乒乓乓丟東西的聲音，我出去
    聽說可能有人東西掉了，說有一個人喝醉了，就在樓下地下室。我說是我的師傅
    ，是一場誤會，我看到他時，被告是在地下室。」、「那戶住了很多親戚，也有
    被告的老闆，常常弄迷糊。」（見本院八十九年六月二十三日審判筆錄），復參
    酌證人劉沅堂所證述：「原來（與被告）在釣蝦場時就已在喝酒，後來我表哥說
    他生日就叫我們過去喝酒。」、「（你看到被告在三樓時被告做什麼？）被告是
    在睡覺，我有叫他，但他沒有回答。」（見本院八十九年六月二十三日審判筆錄
    ）及前開警員張榮欽所證被告走路已不是很穩，又被告於案發後約一小時所測酒
    精濃度尚高達為每公升○‧六六毫克等情，是被告或因酒醉而誤入被害人之家中
    之可能性亦非全無，自不得逕將此有利於被告之合理情況排除，而遽認被告有侵
    入住宅之故意。再者，自本件被害人家中之物品（香水、棉被、音響）均遭人自
    三樓丟棄至一樓後空地（以門鎖關閉之畸零地）一節以觀，則行為人苟有竊盜之
    故意，衡情應無將所竊之物自高處丟下而毀損之理，是本件被害人家中之物品實
    亦難認係被告所「竊取」；至於該行為是否符合毀損罪之構成要件，因與本件起
    訴之犯罪事實並非同一，要非本院所得論斷。
四、綜上所述，公訴人認被告涉犯竊盜犯行，惟所為舉證，尚有合理之懷疑存在，尚
    不足據以為被告不利之認定；此外，本院依職權復查無何積極證據，足資確切證
    明被告有被訴之犯行，揆諸前開說明，既不能證明被告犯罪，即應為被告無罪之
    諭知。
據上論斷，應依刑事訴訟法第三百零一條第一項前段，判決如主文。
本案經檢察官李傳侯到庭執行職務。
中    華    民    國      八十九      年      六      月    二十八      日
                                            台灣板橋地方法院刑事第五庭
                                                法  官  陳  鴻  清
右正本證明與原本無異。
如不服本判決，應於判決送達後十日內，向本院提出上訴狀。
                                                書記官  林  蔚  然
中    華    民    國  八十九      年      六      月    三十        日


司法院資訊處製作；財團法人民間司法改革基金會備份。
